【裁判字號】    94,保險,20
【裁判日期】    950719
【裁判案由】    給付保險金
【裁判全文】
臺灣嘉義地方法院民事判決              94年度保險字第20號
原      告  戊○○
訴訟代理人  劉炯意律師
複代  理人  曾錦源律師
            丙○○
被      告  中國人壽保險股份有限公司
法定代理人  甲○○
訴訟代理人  丁○○
            乙○○
上列當事人間給付保險金事件，本院於民國九十五年七月五日言
詞辯論終結，判決如下：
    主  文
原告之訴及假執行之聲請均駁回。
訴訟費用由原告負擔。
    事實及理由
壹、原告起訴主張：
    一、原告於民國（下同）78年8月14日投保被告公司之松柏
        333終身保險，保單號碼S00－000000－0，保險期限20
        年，其中意外傷害保額為新台幣（下同）200萬元。嗣
        又於89年4月14日投保新萬全傷害保險，保單號碼0000
        －000000號，保險期間1年，保險金額900萬元。
    二、原告不慎於89年5月6日駕車行經台18線公路金蘭段，因
        閃避逆向之來車，而駛落路旁水溝，致左眼及頭部受傷
        流血，原告終止治療後確定左眼視力已達永久喪失功能
        ，而於89年11月13日取得嘉義基督教醫院證明，向被告
        申請保險理賠。被告竟質疑原告未達到視力永久喪失功
        能之程度，而一再要求原告複檢，原告於是依被告指示
        於90年9月6日、92年5月1日先後至成大醫院檢查。因被
        告遲遲無法認定應否賠償，原告請求立委蔡啟芳協助，
        兩造乃於93年6月8日及7月21日在蔡立委主持下召開協
        調會，結論為被告再次發函成大醫院調閱病歷，確認是
        否符合理賠標準。然被告卻仍遲遲無法決定，原告一再
        電話查詢，被告皆稱仍在審查中，至今又過年餘，顯見
        被告無理賠之意，原告只得起訴請求之。
    三、依兩造上開保險契約約定，一目視力永久喪失，應給付
        保險金額35％。經查，原告投保金額為1100萬元（200
        萬＋900萬）×35％＝385萬元，故原告請求被告給付
        385萬元應無不當。又依保險法第34條規定，保險人應
        於要保人或被保險人交齊證明文件後，於約定期限內給
        付賠償金額。無約定期限者，應於接到通知後15日內給
        付之。保險人因可歸責於自己之事由致未在前項規定期
        限內為給付者，應給付遲延利息年利1分。原告於89年
        11月13日申請理賠，依上述規定被告應於15日內理賠，
        其遲延賠償，原告於其遲延後請求年息1分之利息應為
        適法。
    四、原告亦曾向國泰人壽保險公司投保，國泰人壽保險公司
        已依約於89年12月28日理賠原告220萬5000元，勞保亦
        已給付完畢。由此足見，原告確因意外造成左眼永久喪
        失功能，被告依約應理賠，故原告所為請求應有理由。
    五、請求判決(1)被告應給付原告385萬元及自89年12月1日起
        至清償日止按年息1分計算之利息；(2)訴訟費用由被告
        負擔；(3)原告願供擔保請准宣告假執行。
貳、被告則以下列等語置辯：
    一、原告主張89年5月6日保險事故發生，依保險法第65條之
        規定，原告至遲應於91年5月6日提起本件訴訟；退步言
        ，原告亦應於取得嘉義基督教醫院之診斷證明書後二年
        內，即91年11月13日前起訴，故原告本件訴訟顯已罹於
        時效，被告無給付之義務。
    二、被告於91年3月21日參加由財政部保險司（現更名為：
        行政院金融監督管理委員會保險局）為本件所舉辦之調
        解會議，內容蓋為原告應至成大醫院另做電氣生理檢查
        及電激光檢查，若該檢查結果符合殘廢事實，被告始負
        有理賠之責。後經成大醫院之檢測結果原告並未達於殘
        廢標準，故被告亦不負給付保險金之責任。此次協調會
        係在原告事故發生後二年請求權時效內，且檢測結果與
        被告拒賠之理由均為相同，原告若有不服應得立即起訴
        請求，然原告竟任時效消滅，是其枉顧其自身利益。縱
        認本次協調會內容使原告之時效發生中斷，而時效重行
        起算，原告至遲應於93年3月21日前提起本件訴訟，然
        原告亦未行之，故被告不負給付之責。退萬步言之，被
        告於92年9月24日發函原告拒絕理賠，自原告收受後亦
        應於94年9月24日前向鈞院提起訴訟，然原告竟遲至94
        年10月3日始行起訴，而任時效消滅，是被告依法不負
        給付之責。況第二次及第三次之協調會為民意代表為選
        民服務而舉行，被告於參加時即表明時效消滅之情形，
        且其內容僅為重複91年3月21日之協調會內容，並無時
        效重行起算之問題。
    三、原告於起訴狀載明其左眼視力已達永久喪失功能，惟依
        嘉義基督教醫院及成大醫院之病歷紀錄，原告左眼並未
        永久喪失功能，更未達於理賠之標準。根據89年5月6日
        嘉義基督教醫院急診病歷及89年5月8日成大醫院病歷之
        記載，原告之眼球檢查狀況均正常。原告稱其左眼完全
        喪失功能並非事實。
    四、原告稱其左眼之矯正後視力為萬國視力表0.01以下，並
        以此做為殘廢之認定標準，然萬國視力表極易產生誤差
        ，易因人為因素而有偏差，故仍應以精密儀器檢測之結
        果作為殘障之認定標準，較為準確。原告於89年11月8
        日於嘉義基督教醫院所作之誘發電位檢查報告，顯示原
        告雙眼之檢測波長近似，若左眼不正常，右眼正常，則
        原告左、右眼之檢測結果理應不同，但此檢測結果確顯
        示原告左、右眼誘發電位結果近似，可證原告左眼應屬
        正常。原告於91年3月28日在成大醫院所作之電位生理
        激發檢查「呈不正常反應，…，惟由此檢查無法確認患
        者目前之視力程度。」，又於91年4月30日成大醫院之
        病歷中直指原告有Malingertendency（中譯：裝病傾向
        ），成大醫院嗣又於92年4月25日之病歷中表示原告R/O
        Malinger（中譯：疑似裝病）；be careful for
        interpretation（注意患者會演戲）原告既無法通過電
        位生理激發等精密儀器之檢查，僅能於易偏差之萬國視
        力表檢測時表明其看不到，藉以取得殘廢證明書，與成
        大醫院給予之「裝病」、「演戲」等評語不謀而合，足
        證原告左眼並未達於殘廢，被告自不負理賠之義務。
    五、從而，聲明請求判決(1)原告之訴及假執行聲請均駁回；
        (2)訴訟費用由原告負擔；(3)如受不利判決願供擔保請准
        免為假執行。
參、本件經本院命兩造提出爭點整理狀後，整理簡化爭點及不爭
    執點，是以本院僅就兩造協議簡化之爭點及不爭執點為審究
    ，合先敘明。
肆、經查，原告於78年8月14日投保被告公司之松柏333終身保險
    ，保單號碼S00－000000－0，保險期限20年，其中意外傷害
    保額為新台幣（下同）200萬元。嗣又於89年4月14日投保新
    萬全傷害保險，保單號碼0000－000000號，保險期間1年，
    保險金額900萬元等事實，業據原告出要保書影本二份為證
    ，並為兩造所不爭執（見95年5月8日原告之爭點整理狀及同
    年月日被告爭點整理狀），自堪信為真實。
伍、經整理簡化本件之爭點為：
    一、原告主張投保被告公司之松柏333終身保險及新萬全傷
        害保險，有關意外傷害保額分別為200萬元及900萬元。
        原告竟於89年5月6日發生車禍意外，致左眼及頭部受傷
        流血，經治療後確定左眼視力已達永久喪失功能，而於
        89年11月13日取得嘉義基督教醫院證明，向被告申請保
        險理賠，但遭被告公司拒絕理賠。原告於得行使保險金
        給付請求權時即向被告申請理賠，時效業已中斷，並未
        罹於時效。又原告左眼所受傷害已達視力永久喪失功能
        之程度，原告依據兩造所訂保險契約之約定，請求被告
        給付385萬元應無不當。
    二、被告抗辯稱原告應於89年5月6日保險事故發生後二年內
        提起本件訴訟；至遲亦應於取得嘉義基督教醫院之診斷
        證明書後二年內，即91年11月13日前起訴，原告竟遲至
        94年10月3日始行起訴，其請求權顯已罹於時效。又原
        告於89年11月8日於嘉義基督教醫院所作誘發電位檢查
        報告，顯示原告雙眼之檢測波長近似，可證原告左眼應
        屬正常。嗣又於91年3月28日在成大醫院所作之電位生
        理激發檢查「呈不正常反應，…，惟由此檢查無法確認
        患者目前之視力程度。」，又於91年4月30日成大醫院
        之病歷中指出原告有裝病傾向，成大醫院嗣又於92 年4
        月25日之病歷中表示原告疑似裝病（注意患者會演戲）
        ，原告既無法通過電位生理激發等精密儀器之檢查，顯
        見原告無法證明左眼已達殘廢之程度，被告自不負理賠
        之義務。
陸、依據上開兩造整理之爭點，本件所應審究者為：(1)原告之保
    險金給付請求權是否已因時效期間經過而消滅？被告參與本
    件理賠協調會議，是否發生「承認」原告請求之效力？(2)原
    告左眼所受傷害之程度，是否已達殘廢之程度？
柒、本院判斷如下：
    一、按由保險契約所生之權利，自得為請求之日起，經過二
        年不行使而消滅；又消滅時效，自請求權可行使時起算
        ，保險法第65條、民法第128條前段分別定有明文。「
        又依保險契約所生之權利，自得為請求之日起經過二年
        不行使而消滅，保險法第65條前段規定甚明。所謂請求
        權得行使時，乃指權利人得行使請求權之狀態而言。」
        （參照最高法院91年台上字第1258號判決要旨）本件原
        告主張投保被告公司之松柏333終身保險及新萬全傷害
        保險後，於89年5月6日發生車禍意外，致左眼及頭部受
        傷流血，經治療後確定左眼視力已達永久喪失功能，則
        其保險金給付請求權應自保險事故發生時起，即得請求
        保險契約所生之權利。原告固於89年11月13日取得嘉義
        基督教醫院證明後，向被告申請保險理賠，為被告所不
        爭執，其向被告申請理賠法律上屬「請求」之性質，固
        有中斷時效之效力，惟依民法第一百三十條之規定仍應
        於請求後六個月內起訴，否則視為不中斷。經查，原告
        於89年11月13日向被告申請理賠後，並未於六個月內對
        被告起訴，其時效視為不中斷，原告乃遲至94年10月3
        日始行起訴，其由保險契約所生之權利，已因經過二年
        不行使而消滅。
    二、雖原告於89年11月13日向被告申請理賠後，竟遭被告以
        其受傷未達視力永久喪失功能之程度而拒絕理賠，並要
        求原告至成大醫院接受儀器複檢。然此乃被告對於原告
        請求理賠所作之爭執，原告保險金請求權之行使，並不
        因被告作此爭執而受影響。亦即原告仍應於法定之時效
        期間屆滿前依法行使請求權，以保障自己之權益。然原
        告卻遲至94年10月3日始行提起本件訴訟，從而被告抗
        辯原告之保險金給付請求權已罹於時效，被告得拒絕給
        付，於法有據。
    三、至於兩造曾於91年3月21日參加由財政部保險司（現為
        ：行政院金融監督管理委員會保險局）為本件所舉為本
        件保險理賠爭議事件所舉辦之調解會議，及93年6月8日
        、同年7月21日先後由立法委員蔡啟芳主持之理賠協調
        會議，綜合其各次協調會議之結論無非係由兩造雙方就
        原告左眼有無達到殘廢之程度合意由成大醫院實施電氣
        生理檢查、電激光檢查後作成鑑定，再將鑑定報告交由
        專業眼科醫師鑑識，如判讀結果認原告之左眼已達視力
        永久喪失功能之程度，則被告願意辦理理賠事宜，有協
        調會議記錄三份附卷可按（本院卷11至15頁、被證八）
        由上開協調會結論觀之，被告對於原告左眼是否達到理
        賠標準確有質疑，並非毫無爭執，始有要求原告至成大
        作精密檢查及送請專業醫師鑑定之必要，因而協調會作
        成之結論尚難認被告對於原告理賠之請求已予以「承認
        」，自不生民法第129條第1項第2款債務人承認而中斷
        時效之效果。
    四、原告主張於89年5月6日在台18線公路金蘭段因閃避逆向
        不明來車，致駛落路旁水溝，造成左眼紅腫、左眼球挫
        傷、眼瞼裂傷出血，檢查視力小於零點零壹，眼球檢查
        正常，懷疑視神經病變等情，業經本院依職權向嘉義基
        督教醫院調取原告病歷資料在卷可稽。嘉義基督教醫院
        之檢查發現眼球檢查正常，但視力卻小於零點零壹，疑
        非本件車禍所造成，而可能係原告視神經病變所造成，
        故建議轉診至成大醫院進一步診療。由此可知，基督教
        醫院所作之檢查為初步之檢查，就原告左眼受傷之程度
        觀之，原告之視力當不致於小於零點零壹，而有作精密
        檢查之必要。原告隨後於91年3月28日至成大醫院所作
        之電位生理激發檢查結果「呈不正常反應，…，惟由此
        檢查無法確認患者目前之視力程度。」，又於91年4月
        30 日成大醫院之病歷中指出原告有裝病傾向，成大醫
        院嗣又於92年4月25日之病歷中表示原告疑似裝病（注
        意患者會演戲），原告顯然無法通過電位生理激發等精
        密儀器之檢查，顯見原告無法證明左眼已達殘廢之程度
        。再查，本件根據保險理賠協調會議結論由行政院金融
        監督管理委員會保險局將原告於成大醫院檢驗之報告送
        請財團法人保險事業發展中心保險申訴調處委員會具眼
        科醫療專業背景委員鑑定結果認為：(1)依成大醫院回覆
        之診療資料摘要，原告並未通過詐盲檢查，此一結果顯
        示其於詐盲檢查時並非真實的展現其視力，故而其真正
        之視力無法得知；(2)原告接受眼底瑩光攝影檢查，結果
        顯示為正常，無法證明有「黃班部病變」現象；(3)依視
        覺誘發電位檢查結果，原告左眼N80、P100、N201atenc
        y皆在正常值之內，且左眼P100甚至比右眼更短，更正
        常。唯一有問題者為N1P1的波峰高度，但此高度必須配
        合視力或詐盲檢查才有意義，然依其詐盲檢查並未通過
        ，因此原告雖聲稱其左眼視力相當差，不過依視覺誘發
        電位檢查結果卻無法獲得證實；(4)原告應先通過醫學中
        心之詐盲檢查後始得以確認其真實視力，更無從判斷其
        是否符合傷害保險之殘廢程度。以上鑑定結果之判讀，
        業經本院依職權向行政院金融監督管理委員會保險局調
        取本件系爭保險理賠爭議事件之相關資料在卷可按。足
        證原告之左眼視力經醫學中心以精密科學檢查方法鑑定
        結果並無法認定原告真實之視力是否業已達永久喪失之
        程度。原告復無法舉證證明其左眼視力確已達殘廢給付
        之標準。從而，原告主張其左眼視力小於零點零壹，為
        一目視力永久完全喪之，尚不足採。至原告另舉勞工保
        險局及國泰人壽保險股份有限公司業已理賠為例，主張
        被告公司應援例理賠云云，因各保險公司對於理賠案件
        之認定並不互相拘束，故尚難以其他保險公司業已理賠
        ，而要求被告公司亦應為相同之處理，附此敘明。
    五、從而，原告本於保險契約之法律關係，起訴請求被告應
        給付保險金385萬元及自89年12月1日起至清償日止按年
        息1分計算之利息，為無理由，應予駁回。
    六、原告受敗訴判決，其假執行之聲請即失所依據，應併予
        駁回。
    七、兩造其餘主張及所提證據與本院上開論斷無涉或無違，
        不予贅述。
捌、據上論結，原告之訴為無理由，依民事訴訟法第78條，判決
    如主文。
中    華    民    國    95    年    7     月    19    日
                  民一庭法  官  曾文欣
以上正本係照原本作成
如對本判決上訴須於判決送達後20日內向本院提出上訴狀
中    華    民    國    95    年    7     月    19    日
                        書記官  許龍崑


司法院資訊處製作；財團法人民間司法改革基金會備份。
